【裁判字號】    92,上訴,1216
【裁判日期】    921211
【裁判案由】    毒品危害防制條例
【裁判全文】
臺灣高等法院臺南分院刑事判決        九十二年度上訴字第一二一六號  Ａ
      上  訴  人  臺灣臺南地方法院檢察署檢察官
      被      告  甲  ○  ○
右上訴人因被告違反毒品危害防制條例案件，不服中華民國九十二年九月十日臺灣臺
南地方法院九十一年度訴字第九七八號第一審判決（起訴案號：臺灣臺南地方法院檢
察署九十一年度偵字第四七七四號）提起上訴，本院判決如左：
      主      文
上訴駁回。
      理      由
一、公訴意旨略以：甲○○於民國（下同）九十一年四月卅日晚上八時五十分許，在
    台南縣關廟鄉南花村「明德堂廁所」，轉讓第一級毒品海洛因，給汪見民施用，
    當場為警查獲，並扣得渠二人注射海洛因針筒二支。因認被告甲○○涉犯毒品危
    害防制條例第八條第一項轉讓第一級毒品罪嫌云云。
二、本件公訴人認被告甲○○涉有右揭轉讓第一級毒品海洛因罪嫌，無非以：證人汪
    見民於警訊指證明確，且有被告與汪見民注射海洛因針筒二支扣案可憑，為其主
    要論據。
三、訊據被告甲○○固供承，其與汪見民，於右揭時地，各自在廁所，注射毒品，為
    警查獲，並當場起出注射海洛因針筒二支等情。然堅詞否認有轉讓毒品犯行，辯
    稱：毒品是向綽號「阿仁」購買的，至汪見民其如何取得毒品，伊不清楚等語。
四、按事實之認定，應憑證據，如未能發現確實證據，或證據不足以證明，不能以推
    測或擬制方法，以為裁判基礎；再犯罪事實所憑證據，無論係直接證據或間接證
    據，其為訴訟上證明，須於一般人，均不致有所懷疑，而得確信為真實之程度，
    始得據為有罪認定，倘其證明尚未達此程度，而尚有合理懷疑存在時，本諸無罪
    推定原則，應為被告無罪諭知；又被告否認犯罪事實，所持辯解縱使不能成立，
    仍不能遽為有罪認定；又刑事訴訟法規定被告有緘默權，被告基於不自證己罪原
    則，既無供述義務，亦不負自證清白責任，是不能因被告未能提出證據資料證明
    其無罪，或對於被訴之犯罪事實，不置可否，即認定其有罪（最高法院九十二年
    度台上字第二五七○號判決參照）。經查：
  (一)本件證人汪見民於警訊固曾供稱，海洛因係是被告給伊的云云。然觀諸汪見民於
    警訊，就提供毒品者係何人，先後六次供述，前後不一：(1)初次警訊供稱：查獲
    時所食用毒品，是外號「阿義」朋友提供的云云（詳警卷五頁）。(2)第二次警訊
    供稱，「阿義」於當日下午六時許，騎機車載伊出來吃飯後，約於下午七時十分
    許，伊在台南縣關廟鄉○○路，遇見被告，伊便搭乘被告所駕駛機車，至明德堂
    廁所施用，伊施用的海洛因係被告給的云云（詳警卷五頁背面三至五行）。(3)第
    三次警訊供稱，伊先前稱，毒品是阿義給的，是記錯的，阿義只載伊去吃飯而已
    ，至毒品是被告給的云云（詳警卷五頁背面七至八行）。(4)第四次警訊供稱，毒
    品是被告免費拿給伊食用云云（詳警卷五頁背面第十行）。(5)第五次警訊供稱，
    警察查獲時，其中另名男子，即為提供毒品給伊的被告云云（詳警卷五頁背面十
    三行）。(6)第六次警訊供稱，是被告載我到廁所，才提供海洛因給伊，針筒不知
    是何人放置在廁所的云云（詳警卷七頁背面六行）。而經原審勘驗警訊錄音帶，
    證人汪見民被調查時原供稱，毒品是他人無償提供，經警追問是何人提供，原不
    願意供出提供者，後來始供出是「阿義」，再經警追查「阿義」其人真實姓名，
    汪見民始供出提供者，即是被告甲○○，有勘驗筆錄可稽（詳原審卷卅一頁）。
    由是觀之，證人汪見民就其施用毒品來源，於警訊供述，前後不一，且若其所施
    用毒品，確為被告提供，則施打毒品用針筒，亦應是被告提供為是，汪見民豈會
    不知係何人所有。足徵證人汪見民於警訊指證，其施用毒品，係被告所提供，有
    嚴重瑕疵。此外復無其他證據，足以證明其在警訊矛盾供述，有較具可信之特別
    情況存在（刑事訴訟法第一百五十九條之二規定參照）。是依上規定，證人汪見
    民於警訊供述，應不具證據能力。
  (二)另證人汪見民於原審證稱：其經警查獲所施用毒品，非被告所提供，而是其自己
    的，由叫「阿南」者給伊的云云（詳原審卷十四頁、卅七頁）。是證人汪見民，
    就其施用毒品來源，於警訊及原審供述，亦屬不一。而證人汪見民於原審供述，
    既已供稱，其所施用毒品，非屬被告提供，則更無法作為認定被告涉有轉讓毒品
    犯行之證據。
  (三)至證人即查獲警員洪益章於原審證稱：其與同事洪文友據報，前往查獲被告及汪
    見民，當時被告與汪見民均在廁所，一人一間施用毒品等情（詳原審卷廿五頁）
    。證人洪文友於原審供稱：其與洪益章一起巡邏，據勤務中心指揮說，有人在「
    明德堂」施用毒品，渠等即一起前往，發見汪見民、被告在廁所，一人一間施用
    毒品，而將他們帶回警局調查等語（詳原審卷四七頁）。就證人洪益章、洪文友
    證述觀之，渠等於查獲被告及汪見民時，該二人係在廁所內，一人一間各自施用
    毒品，然渠等對被告有無轉讓毒品給與汪見民，並未有見聞。雖渠等於查獲時，
    扣有供被告及汪見民注射毒品針筒二支，然此僅足以證明，被告與汪見民確有施
    用毒品事實，尚不得據此，推認汪見民所施用毒品，即係被告轉讓。
五、綜上各情，本件依現存證據，實不能證明被告有轉讓海洛因給汪見民之事實。此
    外復查無其他積極證據，足認被告甲○○涉有公訴人所指訴轉讓海洛因犯行。是
    被告犯罪，尚屬不能證明。依前說明，自應為被告無罪諭知，以免冤抑。
六、原判決以被告犯罪，尚屬不能證明，而為被告無罪諭知。本院經核，原判決認事
    用法，均無違誤。檢察官上訴意旨指：(一)證人汪見民警訊最初，不願供出毒品為
    被告，經警追問後，在無法自圓其說下，始供出係被告所提供，乃犯罪人心理變
    化過程云云。然證人汪見民於警訊供述，既未具有較可信之特別情況，自不得採
    為認定事實之證據，已如前述。縱使認證人汪見民，其警訊供述，反覆不一，係
    屬犯人心理變化過程，仍應有其他補強證據，始足認定證人汪見民警訊供述，係
    屬真實。本件既無其他證據，足認定證人汪見民於警訊供述為真實，則犯罪人心
    理變化過程，自仍不得作為不利被告之認定。(二)又檢察官上訴意旨指，若證人汪
    見民與被告各有毒品，則何需相約一同施用毒品云云。惟證人汪見民與被告二人
    相約吸食毒品動機，縱屬可疑。然在無其他證據可資認定，汪見民所施用毒品，
    係被告所轉讓情形下，自不得徒憑渠等相約施用毒品之動機可疑，即為被告不利
    之認定。依上論述，檢察官上訴意旨，為無理由，應予駁回。
據上論斷，應依刑事訴訟法第三百六十八條，判決如主文。
本案經檢察官楊治宇到庭執行職務。
中    華    民    國      九十二      年      十二      月      十一    日
                                  臺灣高等法院臺南分院刑事第六庭
                                      審判長法官  蔡    崇    義
                                            法官  宋    明    中
                                            法官  董    武    全
右正本證明與原本無異。
檢察官如不服本判決，應於判決送達後十日內向本院提出上訴書。
                                      法院書記官  黃    全    忠
中    華    民    國      九十二      年      十二      月      十六    日


司法院資訊處製作；財團法人民間司法改革基金會備份。
